臺灣高等法院交通事件裁定　　　　　　　　　　　　九十一年度交抗字第六一八號
　　抗　告　人
　　即受處分人　甲○○
右抗告人因違反道路交通管理處罰條例案件，不服臺灣宜蘭地方法院，中華民國九十
一年六月二十六日裁定（九十一年度交聲字第三八號），提起抗告，本院裁定如左：
    主  文
抗告駁回。
    理  由
一、按汽車行駛高速公路，其車道之使用，除因交通事故及道路施工依臨時或可移動
    標誌指示或公路警察指揮外，應依設置之交通標線；值勤之公路警察，發現汽車
    駕駛人違反道路交通管理事件，當場不能或不宜攔截製單舉發者，除依違反道路
    交通管理事件統一裁罰標準表及處理細則第二十三條規定辦理外，遇有不依規定
    變換車道者，得逕行舉發，高速公路交通管制規則第八條第一項、第二十六條第
    二項第二款分別定有明文。又汽車行駛於高速公路，而不遵管制之規定者，處汽
    車駕駛人新臺幣（下同）三千元以上六千元以下罰鍰，並記違規點數一點，道路
    交通管理處罰條例第三十三條第一項及第六十三條第一項第一款均定有明文。
二、原裁定略以：本件抗告人即受處分人甲○○於民國九十年五月二日十二時五十五
    分許，駕駛車號ＩＡ－九九一三號自用小客車，沿國道五號高速公路南向車道行
    駛，途經南向一公里隧道內，於劃有雙白實線處自外而內任意變換車道，因隧道
    內無路肩可供當場攔停，為內政部警政署國道公路警察局第九警察隊（下稱國道
    九隊）執勤員警於通過隧道後攔停，並以受處分人有違反道路交通管理處罰條例
    第三十三條第一項及高速公路管理規則第二十六條第二項第二款之行為製單舉發
    。嗣受處分人於九十一年一月二十九日即舉發違反道路交通管理事件通知單所載
    應到案日期後，始向原處分機關申訴。原處分機關函請舉發單位調查結果，仍認
    受處分人有在上開路段不遵行車道行駛之違規行為。原處分機關乃依道路交通管
    理處罰條例第三十三條第一項、第六十三條第一項第一款及違反道路交通管理事
    件統一裁罰標準表之規定，於九十一年一月二十三日裁處罰鍰六千元，並記違規
    點數一點。本件受處分人聲明異議意旨略以：其駕駛自用小客車時，警車行駛於
    外線車道，其車行駛於內線車道，並非違規單所述由外而內任意變換車道。且其
    車進入隧道時，即發現警車在本車前約一百公尺左右，不可能自找麻煩任意變換
    車道，且隧道內並無其他車輛，其駕車速度緩慢，一直行駛同一車道，實無必要
    變換車道。當其車駛出隧道後，即被警車攔下，要其出示證件，約十餘分鐘後才
    開單舉發，其曾當場向警員表示並無違規變換車道之事實，員警要其提出申訴，
    惟本案確無在隧道內任意變換車道之事實發生云云。經查：受處分人駕駛右開自
    用小客車於前開時地行駛國道五號高速公南下一公里隧道內自外而內任意變換車
    道之違規行為，業據證人即國道九隊七堵小隊員警高泰章於原審調查中到庭具結
    證述無訛，並證稱：警車內有二名員警，另一名係張維揚，受處分人變換車道之
    事實，是渠等親眼所見，並經張維揚確認才攔查舉發，當時渠之車輛是在行進間
    看到受處分人變換車道，渠等係以警車內的後視鏡觀看，後視鏡有二面，一面在
    正常的位置，一面在駕駛座右側座位上方，以供駕駛座右側的員警觀看等語（見
    原審九十一年五月十三日、九十一年六月十三日訊問筆錄），是證人應可自後視
    鏡中查知受處分人違規之事實，受處分人所稱警車駛於前方，未能看見其有違規
    云云，實難採信。另查本件違規處係在高速公路隧道內，為確保用路人之安全及
    行車順暢，當場不宜攔截製單舉發，員警依據前揭高速公路交通管制條例第二十
    六條第一項第二款之規定，於受異議人駛出隧道口後逕行攔截舉發，再由裁罰機
    關通知汽車所有人自動繳納罰鍰，逾期未繳納者，依其違反行為法定罰鍰最高額
    逕行裁決等情，於法尚無違誤。又受處分人陳稱國道五號高速公路行車數輛不多
    等情，雖同據證人高泰章於原審證述屬實（見原審九十一年六月十三日訊問筆錄
    ），然尚無法以此即推論並無於隧道內任意無變換車道之需要及事實。證人張維
    揚雖經本院二次合法傳喚均未到庭，然證人張維揚亦於原舉發違反道路交通管理
    事件通知單「填單人職名章」欄內簽名，顯見其目視結果亦與證人高泰章所言相
    同。況證人高泰章乃為原處分機關所認定受處分人有右開違規行為之原證人，其
    並到庭在本院面前以言詞供述本件訴訟上之待證事實－即受處分人有右開違規事
    實，在無任何證據資料顯示證人所為供述偏頗下，已足使本院確信受處分人有原
    處分機關所認定之違規事實存在，且交通警察製單舉發違反道路交通管理處罰條
    例所列之違規事實，本質上為行政處分，係公務員基於職務上之權力，依法就特
    定之具體事件所為之具公法上效果之單方面行政行為，基於公務員為公法上行為
    具有公信力之原則，該行政行為當可被推定為真正，其據以依法處分之事實認定
    亦為正確無誤，受處分人就此如認有誤，應負有舉證責任。從而，受處分人於本
    院調查中未能提出積極證據足資證明並無前揭違規事實，是其所辯，尚難採認。
    綜上所述，受處分人確實有於右開時地駕車行駛高速公路，不依規定於隧道內劃
    有雙白實線處任意變換車道之違規行為，受處分人未依限於九十年五月十七日前
    自行到案說明，遲於九十一年一月二十九日始向原處分機關提出申訴，此有本院
    依職權向原處分機關函調受處分人之申訴書一紙附卷可參，則原處分機關依道路
    交通管理處罰條例第三十三條第一項、第六十三條第一項第一款，及違反道路交
    通管理事件統一裁罰標準表之規定，裁處受處分人六千元罰鍰並記違規點數一點
    ，核無違誤。是本件受處分人之異議為無理由，因而駁回其異議。
三、抗告意旨略以：抗告人於國道五號隧道內已發現前方約一百公尺處有警車，自不
    可能任意變換車道，且因角度關係，駕駛座右側之人由照後鏡看清楚後方，則駕
    駛人必看不清楚後方，原審認二名員警均可看清楚後方，顯有違經驗法則云云。
四、經查：抗告人即受處分人甲○○駕駛前開自用小客車於前開時間，行駛國道五號
    高速公南下一公里隧道內，自外而內任意變換車道之違規行為，業據證人即國道
    九隊七堵小隊員警高泰章於原審調查中具結證述無訛，並結證稱：警車內有二名
    員警，另一名係張維揚，受處分人變換車道之事實，是伊等親眼所見，並經張維
    揚確認才攔查舉發，當時伊之車輛是在行進間看到受處分人變換車道，伊等係以
    警車內的後視鏡觀看，後視鏡有二面，一面在正常的位置，一面在駕駛座右側座
    位上方，以供駕駛座右側的員警觀看等語（參見原審卷第九頁、第二三頁），按
    上述二面照後鏡均可透過車後擋風玻璃觀察後方路況，顯見採證舉發之警員係利
    用略不相同角度之照後鏡二面查知受處分人違規之事實，並非如抗告人即受處分
    人所辯因角度關係，駕駛座右側之人由照後鏡看清楚後方，則駕駛人必看不清楚
    後方云云，且本件舉發之交通警察高泰章係受道路交通管理處罰條例第七條第一
    項之授權稽查，其與抗告人並無素怨，又有具結後偽證刑事責任之壓力，當無攀
    誣之理，是抗告人妄指警員高泰章所證不實，亦難採信。原審認抗告人於右開時
    地駕車行駛高速公路，不依規定於隧道內劃有雙白實線處任意變換車道之違規行
    為屬實，而說明原處分機關之裁罰並無不當，因而駁回抗告人之異議聲明，核無
    不合，抗告人所執前詞提起抗告為無理由，應予駁回。
五、據上論結，應依道路交通案件處理辦法第二十六條，刑事訴訟法第四百十二條，
    裁定如主文。
中      華      民      國    九十一    年      八      月      一      日
                              臺灣高等法院交通法庭
                                  審判長法  官  黃  瑞  華
                                        法  官  吳      燦
                                        法  官  雷  雯  華
右正本證明與原本無異。
不得再抗告。
                                        書記官  陳  思  云
中      華      民      國    九十一    年      八      月      二      日
